臺灣高等法院高雄分院刑事判決　　　　94年度交上訴字第75號
上　訴　人
即　被　告　乙○○
選任辯護人　江雍正律師
選任辯護人　許乃丹律師
選任辯護人　張清雄律師
上列上訴人即被告因公共危險案件，不服臺灣屏東地方法院94年
度交訴字第121 號中華民國94年10月19日第一審判決（起訴案號
：臺灣屏東地方法院檢察署94年度偵字第4053號），提起上訴，
本院判決如下：
     主  文
上訴駁回。
     事  實
一、乙○○於民國94年8 月20日凌晨1 時至1 時50分許，在屏東
    市○○路美麗人生民歌坊飲酒後，明知酒精對於人體注意力
    及協調能力會產生影響，酒後駕車極易因反應遲緩而致生危
    險，竟仍駕駛車號2687－MH號自用小客車並搭載友人即車主
    黃碧娥之子鄭哲明上路行駛，嗣於同日凌晨2 時10分許，由
    西往東沿屏東市○○路行經與仁愛路交會，設有閃光號誌之
    交岔口時，因體內酒精作用，無法對周遭狀況、風險為正確
    評估並有效操控所駕車輛，竟未減速慢行，仍以時速50至60
    公里之速度通過該交岔路口，旋攔腰撞及自北往南沿仁愛路
    駛來，由甲○○駕駛，正穿越該路口之車號L28-369 號重型
    機車，致該重型機車因強力碰撞而倒地，刮地痕有24.6 公
    尺遠，機車碎片、騎士所穿鞋子四散，甲○○則因受撞擊從
    車前被拋上乙○○所駕駛該自用小客車之車頂，甲○○即以
    手抓住該疾行中之自用小客車（休旅車）車頂橫槓，而攀附
    在該車頂上，並受有頭頂部挫擦傷與胸部挫傷等傷害。詎乙
    ○○肇事後，不僅未即時停車查看並施予救護，猶加速繼續
    往東沿勝利路右轉廣東路，再左轉民生路即省道臺一線往南
    方向逃逸，駛至屏東市○○路41巷即鄭哲民住處巷口（屏東
    農會超市附近）始停車，一路攀附車頂之甲○○始自車頂下
    來，並自行電請友人陪同送醫後（過失傷害部分未據告訴）
    ，乙○○旋又駕該自用小客車離去。嗣乙○○得知員警已循
    車籍資料向車主楊碧娥查訪，始將上開自用小客車駛回並向
    警方自首接受調查，經於同日凌晨4 時16分測得其吐氣中酒
    精濃度達每公升0.30毫克（0.30mg /L）。
二、案經屏東縣警察局屏東分局報告臺灣屏東地方法院檢察署檢
    察官偵查起訴。
     理  由
一、上揭上訴人即被告乙○○酒後駕駛上開自用小客車行經上開
    交岔路口，未減速慢行，撞及被害人甲○○，未即時停車，
    而被害人甲○○因受撞擊被拋上車頂，即以手抓住該疾行中
    之自用小客車（休旅車）車頂之橫槓，而攀附在該車頂上，
    ，被告並未及時停車，繼續駕車離去，迄車行至屏東市○○
    路41巷即鄭哲民住處巷口始停車之事實，業據被告於原審及
    本院供承不諱，核與證人即被害人甲○○於本院證述情節相
    符。而上開交岔路口係閃光號誌之交岔路口，本件肇事被害
    人之機車嚴重受損，零件散落現場，被害人該機車之刮地痕
    ，有24.6公尺遠，同時被告所駕駛該自用小客車，亦因撞擊
    致前保險桿破裂、車燈破損、引擎蓋凹陷，駕駛座前玻璃破
    損等情，亦有道路交通事故現場圖1 紙、道路交通事故調查
    報告(一)、(二)表、刑法第185 條之3 案件測試觀察紀錄表、酒
    精濃度測試單各1 份及現場暨車損照片24幀附於警卷可稽，
    堪信為真。
(一)、按酒精對人體所生影響，於吐氣中酒精濃度達每公升0.25毫
    克時，即已輕微中毒，而有輕度協調功能降低，其肇事率為
    一般正常人之2 倍，是依道路交通安全規則第114 條第2 款
    規定，汽車駕駛人飲酒後，吐氣中所含酒精濃度逾每公升0.
    25毫克者，即不得駕車；若進而其濃度達每公升0.40毫克、
    0.55毫克以上者，肇事率猶達到一般正常人6 倍、10倍之譜
    ，此觀卷附臺灣高等法院88年10月26日院賓文廉字第1340
    7 號致所屬各級法院函檢附法務部88年10月1 日法檢字第
    3641號函暨附件研究報告及中央警察大學蔡中志教授製作之
    「酒精濃度與肇事率之關係表」自明。
(二)、被告乙○○於94年8 月20日凌晨4 時16分為警進行酒測時，
    距其酒後開始駕車時點已逾二小時，其吐氣中酒精濃度為每
    公升0.30毫克，已如前述，今依卷附法務部法醫研究所90年
    2 月1 日法醫所90清字第0150號函意旨，因人體代謝作用，
    血液中酒精濃度每小時下降約10mg/dL ～19mg/dL ，則按10
    0 ：1 之比率，約相當吐氣中酒精濃度0.0476mg/L～0.09
    05mg/L，若以2 小時為基數推算被告乙○○前揭時間酒後開
    始駕駛行為時，其吐氣中酒精濃度約合每公升0.3952毫克至
    每公升0.4810毫克，約達一般正常駕駛人肇事率6 倍以上之
    標準，危險甚高。
(三)、又依卷附道路交通事故調查報告表、肇事現場圖、現場及車
    損照片所示，上開事故發生時間雖係雨天夜間，然現場為屏
    東市○○街道，照明良好，事發路段為柏油鋪設之市區道路
    ○路面無缺陷、無障礙，事發現場為東、西雙向快慢車道共
    四線道之勝利路，與條件相同而為南、北向之仁愛路交岔路
    口，被告乙○○行駛之勝利路燈號為閃黃燈，甲○○行駛方
    向燈號則閃紅燈，標示明顯。衡情，一般人在相同條件下行
    經該重要道路交岔口，縱因夜間對於交通規範遵守之態度較
    為疏懈，要無不考慮自身安全，避免遭路幅亦寬之他向道路
    來車衝撞而減速慢行，謹慎通過，詎被告乙○○前揭時間駕
    車行經該路口，不僅未謹慎觀望慢行，猶高速通過致衝撞前
    方通行中機車，力道之猛，甚至將百餘公斤重之重型機車撞
    擊有24.6公尺遠之刮地痕，並致機車駕駛人甲○○之身體彈
    起、撞裂自用小客車駕駛座前擋風玻璃後，又拋上該車車頂
    ，及被告所駕駛自用小客車受有上述損壞，其更甚者，被告
    乙○○歷經全部過程後，其所駕自用小客車竟未在現場遺留
    任何剎車痕跡，是其當時通過該路口前，對於可能發生之狀
    況、自身行車安全與風險之評估，及嗣後對突發狀況應有之
    反應，顯均與一般正常人之駕駛作為迥異，其為前揭駕駛行
    為時，因體內酒精作用致不能有效反應並操控所駕車輛，已
    達不能安全駕駛之程度等情，堪予認定。
(四)、另上開交岔路口係裝有閃光燈號誌之交岔路口，被告駕車行
    經該交岔路口，依規定即應減速慢行，且肇事後被害人之機
    車嚴重受損，零件散落現場，該機車之刮地痕，即有24.6公
    尺遠，同時被告所駕駛該自用小客車，亦因撞擊致前保險桿
    破裂、車燈破損、引擎蓋凹陷，駕駛座前玻璃破損，如前所
    述，依上述肇事後兩車受損情況觀之，肇事之撞擊力道應該
    甚大，且被害人係被撞後，再撞及被告所駕駛該自用小客車
    之前擋風玻璃 (由該擋風玻璃被撞壞足證)， 而被拋上該自
    用小客車之車頂，為被告所親自目睹，然被告非但未即時停
    車，猶將該車駛至屏東市○○路41巷即鄭哲民住處巷口（屏
    東農會超市附近）始停車，一路攀附在車頂之被害人始由車
    上下來，顯然被告於上開駕車肇事後，仍蓄意駕車逃逸甚明
    。
(五)、綜上所述，被告乙○○酒後不能安全駕駛而駕駛交通工具及
    肇事遺棄之事證已臻明確，應依法論科。
二、按汽車係以汽油內燃機產生動力驅動，並以行駛公共道路為
    主要功能之車輛，為刑法第185 條之3 、第185 條之4 所規
    定之動力交通工具。核被告乙○○所為，係犯刑法第185 條
    之3 酒後不能安全駕駛動力交通工具而駕駛之公共危險罪，
    及同法第185 條之4 肇事致人受傷而逃逸之公共危險罪。被
    告乙○○所犯上開二罪，犯意各別，行為互殊，應分論併罰
    。又本件犯罪發生後，警方雖依肇事車輛車籍循線前往車主
    楊碧娥住處查訪，並據報該車為楊碧娥之子即前揭時間與被
    告乙○○同車之人鄭哲民駕駛外出，對於實際駕車肇事逃逸
    ，甚至另有酒後駕車犯行之人為被告乙○○，原無認識，嗣
    被告乙○○得知員警已經開始偵查作為，將車輛開回楊碧娥
    住處，並自行向員警坦承為犯罪之人而接受調查，有屏東縣
    警察局交通隊承辦員警94年8 月20日製作之調查報告在卷可
    按，係對於未發覺之罪自首而受裁判，應依刑法第62條前段
    規定，減輕其刑。
三、原審因認被告犯上述之罪，而適用刑法第185 條之3 、185
    條之4 、第51條第5 款、第62條前段之規定，並審酌被告乙
    ○○於前揭時、地不僅酒後行車肇事，撞傷機車騎士甲○○
    ，為遂行其逃逸之目的，竟不顧現場為路幅有限之市區道路
    ，猶無視自己原已處於酒後不能安全駕駛之狀態，並已經發
    生因無法有效操控所駕車輛而肇事之事實，若再繼續為之，
    其繼續擴大法益受侵害程度之危險至鉅，竟仍執意加速逃逸
    ，所行駛之路線猶涵蓋南部地區○○○○○道之省道臺一線
    （民生路）及其他屏東市區○○道路，除可見其逃意甚堅，
    且其駕該自用小客車逃逸時，尚有受撞傷之被害人攀附於該
    自用小客車之車頂，隨時有被摔下車，或被該自用小客車拖
    行，而危及其生命之虞，然被告竟無視被害人之危險，並未
    停車，仍繼續逃逸，毫無人性等一情切情狀，分別量處重大
    違反義務致交通危險罪部分有期徒刑3 月；肇事逃逸罪部分
    有期徒刑1 年4 月，並定其應執行刑為有期徒刑1 年6 月，
    其認事用法，並無不合，量刑亦屬適當，被告上訴意旨指摘
    原判決量刑過重不當，為無理由，應予駁回。至被告雖與被
    害人成立和解，並賠償被害人，有和解書在卷足憑，惟被告
    肇事後，知悉被害人攀附於車上，乃駕車逃逸，置被害人生
    命安危於不顧，惡性非輕，本院認不宜予以緩刑，附此敘明
    。
據上論斷，應依刑事訴訟法第368條，判決如主文。
本案經檢察官陳國全到庭執行職務。
中　　華　　民　　國　　94　　年　　12　　月　　30　　日
                  刑事第六庭    審判長法  官  王憲義
                                      法  官  張盛喜
                                      法  官  李璧君
以上正本證明與原本無異。
肇事遺棄部分如不服本判決應於收受本判決後10日內向本院提出
上訴書狀，其未敘述上訴理由者，並得於提起上訴後10日內向本
院補提理由書狀（均須按他造當事人之人數附繕本）「切勿逕送
上級法院」。
其餘部分不得上訴。
中　　華　　民　　國　　94　　年　　12　　月　　30　　日
　　　　　　　　　　　　　　　　　　　書記官  林淑敏
附錄本判決論罪科刑法條：
中華民國刑法第185條之3
服用毒品、麻醉藥品、酒類或其他相類之物，不能安全駕駛動力
交通工具而駕駛者，處1 年以下有期徒刑、拘役或3 萬元以下罰
金。
中華民國刑法第185條之4
駕駛動力交通工具肇事，致人死傷而逃逸者，處6 月以上5 年以
下有期徒刑。
